臺灣臺南地方法院民事裁定
110年度法字第54號
聲  請  人  顏党春即財團法人台南市顏公輪宗祠之董事長



上列聲請人聲請變更財團法人台南市顏公輪宗祠之捐助章程，本
院裁定如下：
    主  文
財團法人台南市顏公輪宗祠捐助章程第四條准予變更如附件修訂
對照表所示。
其餘聲請駁回。
聲請程序費用新臺幣壹仟元由聲請人負擔。
    理  由
一、聲請意旨略以：聲請人為財團法人台南市顏公輪宗祠（下稱
    台南市顏公輪宗祠）之董事長，台南市顏公輪宗祠於民國10
    2年7月11日經臺南市政府核准設立，已聲請本院准予登記（
    登記簿第64冊、第15頁、第1005號），並發給法人登記證書
    在案。茲台南市顏公輪宗祠因業務需要，經董事會第3屆第2
    次會議決議修訂捐助章程2條（詳如附件修訂對照表所示）
    。為此，依民法第62條、第63條規定，請求准為變更捐助章
    程等語。
二、按財團之組織及其管理方法，由捐助人以捐助章程或遺囑定
    之；捐助章程或遺囑所定之組織不完全，或重要之管理方法
    不具備者，法院得因主管機關、檢察官或利害關係人之聲請
    ，為必要之處分；又為維持財團之目的或保存其財產，法院
    得因捐助人、董事、主管機關、檢察官或利害關係人之聲請
    ，變更其組織，民法第62條、第63條分別定有明文。次按法
    院依民法第62條為必要之處分及第63條變更財團之組織前，
    應徵詢主管機關之意見；非訟事件法第62條前段亦有明文。
    而民法第62條所謂財團之組織不完全，例如財團內部之董事
    會或監察人之組織不完全者是；所謂重要之管理方法，例如
    董監事之任免方式、董事會執行事務之決議方法及財團財產
    之管理方法等是。再財團法人經設立登記後，如其捐助章程
    所定之組織不完全或重要之管理方法不具備，或為維持財團
    之目的或保存其財產，而必須變更章程者，應聲請法院為必
    要之處分，或變更其組織，不得自行變更，如不屬於上述事
    項之章程變更，則衹需取得目的事業主管機關之許可，即可
    聲請該管法院辦理變更登記。復按財團名稱、設立宗旨、業
    務範圍、目的事業之變更，非屬財團組織有關之事項，亦與
    財團之管理方法無涉，與民法第62條、第63條所定得聲請法
    院為章程之必要處分或變更組織要件不符，自不在得聲請之
    列（最高法院85年度台抗字第320號裁定參照）。
三、經查：
  ㈠聲請人主張之上開事實，業據其提出變更前後之捐助章程、
    捐助章程修訂對照表、台南市顏公輪宗祠110年第3屆第2次
    董事會會議紀錄、董事會會議簽到表及法人登記證書各1份
    為證，堪信為真實。
  ㈡經審酌聲請人所提出如附件之修正條文對照表，台南市顏公
    輪宗祠捐助章程第4條規定之變更，係為維持財團之目的及
    保存其財產，核與財團法人之設立精神並不違背，且與民法
    有關法人之規定亦無抵觸。又上述變更後之捐助章程條文，
    業經報請主管機關臺南市政府民政局同意備查，有該局110
    年8月6日南市民宗字第1100949665號函、臺南市六甲區公所
    110年8月10日所民字第1100531619號函影本各1份在卷可憑
    ，是聲請人聲請變更此部分之捐助章程，尚無不合，應予准
    許。
  ㈢至該章程第3條之修正係關於設立宗旨之變更，尚非財團法人
    「組織不完全」或「重要管理方法不具備」之情況，亦與維
    持財團之目的或保存其財產無涉，揆諸前揭說明，僅需取得
    目的事業主管機關之許可或核准後，逕向該法人事務所所在
    地之地方法院登記處聲請變更登記即為已足，毋庸聲請法院
    裁定變更，是聲請人此部分聲請無從准許，應予駁回。
四、依非訟事件法第21條第1項前段、第24條第1項，裁定如主文
    。
中　　華　　民　　國　　110 　年　　11　　月　　26　　日
                  民事第二庭    法  官　余玟慧
以上正本係照原本作成　　　　　　　　　
如對本裁定抗告須於裁定送達後10日內向本院提出抗告狀，並應
繳納抗告費新台幣1,000元整。
中　　華　　民　　國　　110 　年　　11　　月　　29　　日
                                書記官  于子寧